【裁判字號】    99,上訴,2749
【裁判日期】    990916
【裁判案由】    毒品危害防制條例
【裁判全文】
臺灣高等法院刑事判決                99年度上訴字第2749號
上  訴  人
即  被  告  乙○○
上列上訴人因違反毒品危害防制條例案件，不服臺灣板橋地方法
院99年度訴字第1888號，中華民國99年6月24日第一審判決（起
訴案號：臺灣板橋地方法院檢察署99年度毒偵字第3144號），提
起上訴，本院判決如下：
    主  文
原判決撤銷。
乙○○施用第一級毒品，累犯，處有期徒刑柒月。扣案第一級毒
品海洛因壹包（驗餘淨重零點零肆貳公克）沒收銷燬之。
    事  實
一、乙○○前於民國八十九年間因施用毒品案件，經臺灣臺中地
    方法院以八十九年度毒聲字第四一六五號裁定送戒治所施以
    強制戒治，嗣經同法院以八十九年度毒聲字第七三六一號裁
    定停止戒治並付保護管束，至九十年七月三十日保護管束期
    滿，未撤銷保護管束，視為強制戒治執行完畢，並由臺灣臺
    中地方法院檢察署檢察官以九十年度戒毒偵字第三六八號為
    不起訴處分確定。又於上開強制戒治執行完畢後，五年內之
    九十三年九月九日起至九十四年二月四日止，犯連續施用第
    一級毒品、連續施用第二級毒品罪，經法院各判處有期徒刑
    八月、四月，應執行有期徒刑十月確定；復於九十五年間因
    詐欺案件，經法院判處有期徒刑五月確定；上開三罪經法院
    裁定減刑，並定應執行刑為有期徒刑八月十五日確定，於九
    十六年七月十六日縮刑期滿執行完畢。詎其猶不知悔改，明
    知海洛因係毒品危害防制條例所規定之第一級毒品，不得非
    法持有、施用，竟於上開強制戒治執行完畢釋放後五年內，
    犯施用第一級毒品、第二級毒品罪並經本院科刑處罰後，復
    基於施用第一級毒品海洛因之犯意，於九十九年四月五日上
    午十時許（起訴書略載為同日下午二時二十六分許為警查獲
    採尿回溯二十六小時內之某時），在臺北縣淡水鎮○○街六
    一號六樓租屋處（起訴書漏載施用地點），以將毒品海洛因
    摻水置於注射針筒內，並注射至身體之方式，非法施用第一
    級毒品海洛因。嗣乙○○因另案通緝於九十九年四月五日上
    午十二時四十分許，在臺北縣三重市○○○路與雙園街口處
    為臺北縣政府警察局三重分局三重派出所員警甲○○查獲，
    並於上開施用毒品犯行未被有偵查犯罪職務之機關或公務員
    發覺其為犯罪人前，即主動向員警甲○○坦承上開施用及持
    有第一級毒品海洛因一包（白色粉末狀，毛重零點二九四公
    克、淨重零點零四四公克，經取樣部分檢驗用罄，驗餘淨重
    零點零四二公克）犯行，進而接受裁判。
二、案經臺北縣政府警察局三重分局移送臺灣板橋地方法院檢察
    署檢察官偵查起訴。
    理  由
一、按被告以外之人於審判外之陳述，雖不符前四條之規定，而
    經當事人於審判程序同意作為證據，法院審酌該言詞陳述或
    書面陳述作成時之情況，認為適當者，亦得為證據；當事人
    、代理人或辯護人於法院調查證據時，知有第一百五十九條
    第一項不得為證據之情形，而未於言詞辯論終結前聲明異議
    者，視為有前項之同意；刑事訴訟法第一百五十九條之五定
    有明文。查，本判決下列認定事實所引用之證據資料（包含
    人證與文書證據、物證等證據），並無證據證明係公務員違
    背法定程序所取得；而檢察官、被告乙○○對本院提示之卷
    證，亦均表示對於證據能力沒有意見而不予爭執，且迄至言
    詞辯論終結前亦未再聲明異議，本院審酌上開證據資料製作
    時之情況，尚無違法不當或證明力明顯過低之瑕疵，亦認以
    之作為證據，應屬適當。
二、前揭施用第一級毒品之事實，業據上訴人被告乙○○迭於警
    詢、偵查、原審及本院審理中坦承不諱（偵查卷第十四、三
    十頁、原審卷第三十、三四頁、本院卷第三二頁），並經證
    人即查獲本件之警員甲○○到庭供證屬實，復有供其施用之
    白色粉末海洛因一包扣案可資佐證。又被告經警查獲所採集
    尿液經送鑑定，亦呈海洛因代謝物嗎啡陽性反應，有臺灣檢
    驗科技股份有限公司九十九年四月十九日（檢體編號Ｃ00
    00000號）濫用藥物檢驗報告、姓名代碼對照表各一紙
    在卷可稽。而上述扣案之白色粉末海洛因一包，經送交通部
    民用航空局航空醫務中心鑑定，確為第一級毒品海洛因成分
    （毛重零點二九四公克、淨重零點零四四公克，經取樣部分
    檢驗用罄，驗餘淨重零點零四二公克），有上開航空醫務中
    心九十九年四月二十三日航藥鑑字第０九九二六八二號鑑定
    書附卷可按，足徵其上開自白與事實相符，堪採為本案認定
    犯罪事實之證據。復查被告前於八十九年間因施用毒品案件
    ，經臺灣臺中地方法院以八十九年度毒聲字第四一六五號裁
    定送戒治所施以強制戒治，嗣經同法院以八十九年度毒聲字
    第七三六一號裁定停止戒治並付保護管束，至九十年七月三
    十日保護管束期滿，未撤銷保護管束，視為強制戒治執行完
    畢。又於上開強制戒治執行完畢後，五年內之九十三年九月
    九日起至九十四年二月四日止，犯連續施用第一級毒品、連
    續施用第二級毒品罪，經法院各判處有期徒刑八月、四月，
    應執行有期徒刑十月確定等情，有本院被告前案紀錄表及上
    開不起訴處分書、判決書電腦列印本附卷可憑，足認被告係
    觀察、勒戒執行完畢釋放後，五年內犯施用第一級、第二級
    毒品罪，復再犯本案施用第一級毒品罪，應依法追訴處罰。
    本案事證明確，被告犯行洵堪認定，應依法論科。
三、按海洛因係毒品危害防制條例第二條第二項第一款所明定之
    第一級毒品，不得非法持有、施用。核被告所為，係犯毒品
    危害防制條例第十條第一項之施用第一級毒品海洛因罪。其
    施用第一級毒品海洛因前後持有海洛因之低度行為，應為施
    用海洛因之高度行為所吸收，不另論罪。又被告有事實欄所
    載之有期徒刑執行完畢紀錄，有前開臺灣高等法院被告前案
    紀錄表在卷可按，其於有期徒刑之執行完畢後五年內，故意
    再犯本件有期徒刑以上之罪，為累犯，應依刑法第四十七條
    第一項規定加重其刑。再者，被告係因另案遭通緝，為警在
    臺北縣三重市○○○路與雙園街口處查獲，並於上開施用及
    持有毒品犯行未被有偵查犯罪職務之機關或公務員發覺其為
    犯罪人前，即主動向臺北縣政府警察局三重分局三重派出所
    員警甲○○坦承上開犯行而自首並接受裁判等情，此經證人
    甲○○到庭供證明確（本院卷第四二、四三頁），爰依刑法
    第六十二條前段規定減輕其刑，並先加後減之。
四、原審因予論罪科刑，固非無見。惟依前述，被告本件犯行符
    合自首規定，原審未予審酌，尚有未洽。被告提起上訴，以
    本件犯行符合自首規定，指摘原判決不當等語，為有理由，
    自應由本院予以撤銷改判。爰審酌被告前有多次施用毒品紀
    錄，雖經強制戒治及受有期徒刑執行完畢，猶未能戒除施用
    毒品之惡習，顯見其自制力薄弱，毒癮甚深，暨其施用第一
    級毒品海洛因戕害自身健康及犯後坦承犯行，態度良好，兼
    衡被告之生活狀況、智識程度、犯罪動機、手段等一切情狀
    ，量處有期徒刑七月，以資懲儆。扣案海洛因（驗餘淨重零
    點零四二公克），係本案查獲之第一級毒品，已如前述，應
    依毒品危害防制條例第十八條第一項前段之規定，宣告沒收
    銷燬之。至取樣之海洛因部分，因檢驗用罄而滅失，爰不另
    為沒收銷燬之諭知。又包裝上開毒品海洛因之塑膠袋一只，
    其與所盛裝毒品於物理外觀上附合而難予析離，且如強予析
    離至完全無殘渣留存，將耗費相當之時間、人力與經費，於
    經濟上顯無實益，是依社會一般通念，堪認該塑膠袋已與查
    獲之毒品海洛因結合成為一體而無從強加析離（參卷附法務
    部調查局九十四年四月十二日調科壹字第０九四００一一四
    七四０號函旨，亦認以傾倒、刮杓刮取方式予以分離後，原
    送驗包裝物內仍會有微量毒品成分殘留），是上開毒品海洛
    因既屬毒品危害防制條例十八條第一項前段所規定之查獲第
    一級毒品，其外包裝塑膠袋自亦應併予沒收銷燬之。
據上論斷，應依刑事訴訟法第三百六十九條第一項前段、第三百
六十四條、第二百九十九條第1項前段，毒品危害防制條例第十
條第一項、第十八條第一項前段、刑法第十一條、第四十七條第
一項、第六十二條前段，判決如主文。
本案經檢察官李金定到庭執行職務。
中    華    民    國    99    年    9     月    16    日
                  刑事第二十一庭審判長法  官  蔡聰明
                                      法  官  趙文
                                      法  官  楊力進
以上正本證明與原本無異。
如不服本判決，應於收受送達後十日內向本院提出上訴書狀，其
未敘述上訴之理由者並得於提起上訴後十日內向本院補提理由書
（均須按他造當事人之人數附繕本）「切勿逕送上級法院」。
                                      書記官  彭威翔
中    華    民    國    99    年    9     月    16    日
附錄本案論罪科刑法條全文
毒品危害防制條例第10條第1項
施用第一級毒品者，處 6 月以上 5 年以下有期徒刑。

司法院資訊處製作；財團法人民間司法改革基金會備份。
